臺灣基隆地方法院刑事裁定　　　　　　　100年度撤緩字第5號
聲　請　人　臺灣基隆地方法院檢察署檢察官
受　刑　人
即　被　告　包宏強
上列聲請人因受刑人即被告違反期貨交易法案件，聲請撤銷緩刑
之宣告（100 年度執聲字第62號），本院裁定如下：
    主  文
聲請駁回。
    理  由
一、聲請意旨略稱：受刑人即被告包宏強前因違反期貨交易法案
    件，經臺灣臺北地方法院於民國98年4 月30日，以97年度訴
    字第797 號判決「有期徒刑八月，減為有期徒刑四月，緩刑
    三年」，並於98年6 月1 日確定在案。乃受刑人竟於緩刑前
    之96年5 月間（聲請書誤繕為95年11月間），故意違反商業
    會計法等案件，經臺灣臺北地方法院於99年6 月25日，以99
    年度金重訴字第8 號判決「有期徒刑三月，如易科罰金，以
    新臺幣1,000 元折算1 日」，其後再由臺灣高等法院於99年
    10月21日，以99年度上訴字第2792判決駁回被告上訴，嗣復
    經最高法院於99年12月30日，以99年度臺上字第8165號判決
    駁回被告上訴而告確定。核受刑人之所為，合於刑法第75條
    之1 第1 項第1 款所定得撤銷緩刑宣告之原因，爰依刑事訴
    訟法第476 條規定，聲請撤銷緩刑之宣告等語。
二、按緩刑之宣告應撤銷者，由受刑人所在地或其最後住所地之
    地方法院檢察官聲請該法院裁定之。刑事訴訟法第476 條定
    有明文。次查，刑法第75條第1 項第1 款、第2 款及同法第
    75條之1 第1 項第1 款、第2 款之「撤銷緩刑」要件，雖業
    於98年5 月19日修正公布，並自98年9 月1 日開始施行（刑
    法施行法第10條之2 規定參照）。然因緩刑之撤銷，祇為「
    刑罰執行事項之變更」，而與「刑罰科刑規範之變更」無涉
    ，是其本已不生新舊法律比較適用之問題；兼以刑法施行法
    第6 條之1 第2 項復已明定：「於中華民國98年5 月19日刑
    法（指新法）修正施行前，受緩刑之宣告，98年5 月19日修
    正刑法施行後，仍在緩刑期內者，適用98年5 月19日修正施
    行之刑法第75條及第75條之1 規定。」則有關受刑人於新法
    施行前受緩刑之宣告，於新法施行後，仍在緩刑期內者，其
    撤銷緩刑宣告之要件，當逕依新法即現行法之規定辦理，而
    無舊法規定之適用。即本案受刑人既係於舊法期間即98年6
    月1 日受緩刑宣告確定，迄新法於98年9 月1 日施行後，仍
    在緩刑期內，則首揭聲請之有無理由，即應逕以新法之規定
    為斷。
三、第按「緩刑前因故意犯他罪，而在緩刑期內受六月以下有期
    徒刑、拘役或罰金之宣告確定者」，足認原宣告之緩刑難收
    其預期效果，而有執行刑罰之必要者，得撤銷其宣告，刑法
    第75條之1 第1 項第1 款固有明定。惟考其94年2 月2 日修
    正公布之立法意旨，即「... 二關於緩刑之撤銷，現行法第
    75條第1 項固已設有兩款應撤銷緩刑之原因；至得撤銷緩刑
    之原因，則僅於保安處分章內第93條第3 項與撤銷假釋合併
    加以規定，體例上不相連貫，實用上亦欠彈性。... 爰參酌
    上開立法例【即德國、奧地利現行立法例】增訂本條，於第
    1 項分設4 款裁量撤銷之原因，其理由如次：(一)現行關於緩
    刑前或緩刑期間故意犯他罪，而在緩刑期內受得易科罰金之
    有期徒刑之宣告者【嗣則另於98年5 月19日，修正公布為『
    …在緩刑期內受六月以下有期徒刑…之宣告』，如前揭二之
    所述】，列為應撤銷緩刑之事由，因認過於嚴苛，而排除第
    75條應撤銷緩刑之事由，移列至得撤銷緩刑事由，俾使『法
    官依被告再犯情節，而裁量是否撤銷先前緩刑之宣告』；其
    次，如有前開事由，但判決宣告拘役、罰金時，可見行為人
    仍未見悔悟，有列為得撤銷緩刑之事由，以資彈性適用，爰
    於第1 項第1 款、第2 款增訂之。... 三本條採用『裁量撤
    銷主義』，賦與法院撤銷與否之權限，特於第1 項規定實質
    要件為『足認原宣告之緩刑難收其預期效果，而有執行刑罰
    之必要』，供作審認之標準。... 」核亦足見，於上揭「得
    」撤銷緩刑之情形，法官應依職權本於合目的性之裁量，妥
    適審酌被告所犯前後數罪間，關於法益侵害之性質、再犯之
    原因、違反法規範之情節是否重大、被告主觀犯意所顯現之
    惡性及其反社會性等情，是否已使前案原為促使惡性輕微之
    被告或偶發犯、初犯改過自新而宣告之緩刑，已難收其預期
    之效果，而確有執行刑罰之必要，此與刑法第75條第1 項所
    定2 款要件有一具備，即毋庸再行審酌其他情狀，應逕予撤
    銷緩刑之情形，尚有不同。
四、茲受刑人即被告包宏強前因違反期貨交易法案件，經臺灣臺
    北地方法院於98年4 月30日，以97年度訴字第797 號判決「
    有期徒刑八月，減為有期徒刑四月，緩刑三年」，並於98年
    6 月1 日判決確定（以下簡稱「臺灣臺北地方法院97年度訴
    字第797 號判決」為「前案判決」）。乃於緩刑前之96年5
    月間（聲請書誤繕為95年11月間），故意違反商業會計法等
    案件，經臺灣臺北地方法院於99年6 月25日，以99年度金重
    訴字第8 號判決「有期徒刑三月，如易科罰金，以新臺幣1,
    000 元折算1 日」，其後再由臺灣高等法院於99年10月21日
    ，以99年度上訴字第2792判決駁回被告上訴，嗣復經最高法
    院於99年12月30日，以99年度臺上字第8165號判決駁回被告
    上訴而告確定（以下統稱為「後案判決」）。此固經本院職
    權核閱首開前、後二案判決內容無誤，並有臺灣高等法院被
    告前案紀錄表在卷可考。惟查，細繹旨揭前、後二案之判決
    內容，顯見受刑人後案之犯罪時間（96年11月間），顯然早
    於其前案之法院判決時間（98年4 月30日）；據此以觀，受
    刑人顯非於「前案判決後」再犯「後案」，即其再犯情節，
    當非可與「歷經『前案偵、審程式』猶不知警惕者」等量齊
    觀，此首無可疑。其次，受刑人前、後兩案之犯罪態樣既非
    雷同（前案係違反期貨交易法，後案則係違反商業會計法及
    稅捐稽徵法），觀其後案猶經法院量處「有期徒刑三月併為
    易科罰金之諭知」，核亦足見其後案之犯罪情節尚非嚴重；
    尤以「前案判決」對受刑人為「緩刑三年」之宣告以後，受
    刑人迄無其它經判處罪刑確定之不法情事（參見卷附臺灣高
    等法院被告前案紀錄表之記載），以此反徵，更適足彰顯受
    刑人自「前案進入偵審程式時」起，即時刻惕勵己行而未稍
    有放縱之謹慎心態。是倘以之與「前案偵、審程式中再犯罪
    者」相較，受刑人之惡性及其再犯可能自屬尤低，且難認原
    宣告之緩刑將因後案之宣判而難收預期效果，並有執行刑罰
    之必要。更何況，聲請人除首開前、後二案之刑事判決以外
    ，亦不能釋明「原宣告之緩刑難收其預期效果，而有執行刑
    罰必要」之實質要件，因認本件顯然未備刑法第75條之1 第
    1 項第1 款之實質要件；從而，首開聲請，不能准許，應予
    駁回。
五、依刑事訴訟法第220 條，裁定如主文。
中    華    民    國   100    年    2     月    15    日
                  刑事第五庭法  官  王慧惠
以上正本證明與原本無異。
對於本件裁定如有不服，應於收受送達後5 日內，向本院提出抗
告書狀，敘述抗告之理由，抗告於臺灣高等法院。
中    華    民    國   100    年    2     月    15    日
                            書記官  王一芳